【裁判字號】    99,易,2336
【裁判日期】    991228
【裁判案由】    毒品危害防制條例
【裁判全文】
臺灣板橋地方法院刑事判決              99年度易字第2336號
公  訴  人  臺灣板橋地方法院檢察署檢察官
被      告  郭仲哲
上列被告因違反毒品危害防制條例案件，經檢察官提起公訴（99
年度偵字第15080 號、第15081 號），本院判決如下：
    主      文
郭仲哲持有第三級毒品純質淨重貳拾公克以上，處有期徒刑肆月
，如易科罰金，以新臺幣壹仟元折算壹日，扣案如附表所示之物
，均沒收。
被訴轉讓第三級毒品部分無罪。
    事      實
一、郭仲哲明知愷他命係毒品危害防制條例第2 條第2 項第3 款
    公告之第三級毒品，不得非法持有之，竟仍基於持有第三級
    毒品之犯意，於民國99年5 月19日晚間7 時30分許，在臺北
    市○○○路國賓飯店附近，以新臺幣（下同）20,000元之價
    格，向某真實姓名年籍不詳，綽號「小張」之成年男子購買
    如附表所示之愷他命2 包（數量及重量詳如附表所示），供
    己施用，因而自該時起，非法持有第三級毒品愷他命合計純
    質淨重20公克以上。嗣於同日晚間9 時許，騎乘車牌號碼FR
    B-613 號重型機車，在新北市板橋區浮州橋往樹林區○○○
    ○○道為警查獲，並扣得其所持有如附表所示之愷他命2 包
    ，始查悉上情。
二、案經新北市政府警察局板橋分局移請臺灣板橋地方法院檢察
    署檢察官偵查起訴。
    理      由
一、證據能力部分：
（一）內政部警政署刑事警察局99年6 月17日刑鑑字第00000000
      96號鑑定書及臺灣檢驗科技股份有限公司99年6 月3 日濫
      用藥物檢驗報告：
      內政部警政署刑事警察局99年6 月17日刑鑑字第00000000
      96號鑑定書及臺灣檢驗科技股份有限公司99年6 月3 日濫
      用藥物檢驗報告，分別係內政部警政署刑事警察局及臺灣
      檢驗科技股份有限公司依檢察機關概括授權囑託執行鑑定
      職務所出具之書面鑑定報告，依刑事訴訟法第159 條第1
      項及同法第208 條第1 項準用同法第206 條第1 項之規定
      ，為傳聞法則之例外，均得作為證據。
（二）其餘證據方法之證據能力：
      按被告以外之人於審判外之陳述，雖不符刑事訴訟法第15
      9 條之1 至第159 條之4 之規定，而經當事人於審判程序
      同意作為證據，法院審酌該言詞陳述或書面陳述作成時之
      情況，認為適當者，亦得為證據；當事人、代理人或辯護
      人於法院調查證據時，知有同法第159 條第1 項不得為證
      據之情形，而未於言詞辯論終結前聲明異議者，視為有前
      項之同意，同法第159 條之5 亦有明文。查被告郭仲哲及
      公訴人於本院調查證據時，對於其他本院採為認定犯罪事
      實依據之各項證據之證據能力，均知有不得為證據之情形
      ，俱未於本院言詞辯論終結前聲明異議。本院審酌該等證
      據之取得過程並無瑕疵，與本案待證事實間復具有相當之
      關聯性，以之為本案證據並無不當，應認均有證據能力，
      而得採為本案認定事實之基礎。
二、認定事實所憑之證據及理由：
    上揭犯罪事實，業據被告於警詢、偵訊、本院訊問及審理時
    供認不諱（詳臺灣板橋地方法院檢察署99年度偵字第15080
    號偵查卷宗第4 頁、第38頁、第65頁、第66頁、本院99年度
    聲羈字第367 號卷第3 頁反面、本院卷第59頁反面、第60頁
    正面），並有相片5 張在卷可查（詳臺灣板橋地方法院檢察
    署99年度偵字第15080 號偵查卷宗第30頁、第31頁），另有
    扣案如附表所示之物可資佐證。又扣案如附表所示之物，經
    送請內政部警政署刑事警察局鑑定結果，其中如附表編號1
    所示之白色細晶體1 包，驗前毛重40.64 公克（包裝塑膠袋
    重0.68公克），取0.16公克鑑定用罄，餘39.80 公克，測得
    純度約98% ，驗前純質淨重約39.16 公克；另如附表編號2
    所示之淡黃色細晶體1 包，驗前毛重35.68 公克（包裝塑膠
    袋重約0.61公克），取0.17公克鑑定用罄，餘34.90 公克，
    測得純度約97% ，驗前純質淨重約34.01 公克等情，亦有內
    政部警政署刑事警察局99年6 月17日刑鑑字第0000000096號
    鑑定書1 份在卷可查（詳臺灣板橋地方法院檢察署99年度偵
    字第15080 號偵查卷宗第80頁）。綜上，足徵被告任意性之
    自白與事實相符，應堪採信。本案事證已臻明確，被告犯行
    ，堪以認定，應依法論科。
三、論罪科刑及沒收：
    按愷他命為毒品危害防制條例第2 條第2 項第3 款所定之第
    三級毒品。是核被告所為，係犯毒品危害防制條例第11條第
    5 項之持有第三級毒品純質淨重20公克以上之罪。爰審酌被
    告明知愷他命為法所禁止持有之毒品，竟仍未經許可無故持
    有第三級毒品，純質淨重逾20公克，所為實有不當，且其持
    有毒品數量非少，不但戕害國民身體健康，對社會秩序亦有
    不良影響；惟念其犯後坦承犯行，態度尚佳，暨斟酌其犯罪
    之動機、目的及手段等一切情狀，量處如主文所示之刑，並
    諭知易科罰金之折算標準。另按毒品危害防制條例第18條第
    1 項前段所定應予沒收銷燬之毒品，以經查獲之第一、二級
    毒品為限，而毒品依其成癮性、濫用性及對社會危害性，共
    分為四級，上開條例並就製造、運輸、販賣、意圖販賣而持
    有、以非法方法使人施用、引誘他人施用及轉讓不同等級之
    毒品等行為，分別定其處罰，至施用或持有第三、四級毒品
    ，因其可罰性較低，除持有第三、四級毒品純質淨重20公克
    以上者，依98年5 月20日修正公布之毒品危害防制條例第11
    條第5 項、第6 項之規定應處以刑責以外，其餘情形未設處
    罰之規定。然鑑於第三、四級毒品均係管製藥品，特於同條
    例第11條之1 明定無正當理由，不得擅自持有，另同條例第
    18條第1 項後段則規定查獲之第三、四級毒品，無正當理由
    而擅自持有者，沒入銷燬之。從而，依同條例第18條第1 項
    後段應沒入銷燬之毒品，專指查獲施用或持有之第三、四級
    毒品未達純質淨重20公克以上而言；倘係查獲製造、運輸、
    販賣、意圖販賣而持有、以非法方法使人施用、引誘他人施
    用、轉讓第三、四級毒品或持有純質淨重20公克以上第三、
    四級毒品，既屬同條例相關法條明文規定處罰之犯罪行為，
    即非該條項應依行政程序沒入銷燬之範圍。又同條例第19條
    第1 項所定「供犯罪所用或因犯罪所得之物」，係指犯第4
    條至第9 條、第12條、第13條或第14條第1 項、第2 項之罪
    所用或所得之物，不包括毒品本身在內，尚不得援引為沒收
    第三、四級毒品之依據。再同條例對於查獲之製造、運輸、
    販賣、意圖販賣而持有、以非法方法使人施用、引誘他人施
    用、轉讓第三、四級毒品及持有純質淨重20公克以上第三、
    四級毒品之沒收，並無特別規定，如其行為已構成犯罪，則
    該毒品即屬不受法律保護之違禁物，應回歸刑法之適用，依
    刑法第38條第1 項第1 款之規定宣告沒收（最高法院96年度
    臺上字第727 號、96年度臺上字第728 號判決參照）。扣案
    如附表所示之第三級毒品愷他命2 包，均係被告持有之違禁
    物，揆諸上開說明，自應依刑法第38條第1 項第1 款之規定
    宣告沒收。又包裹上開愷他命之外包裝袋2 個，均係用於防
    止愷他命裸露、潮濕，便於攜帶、持有，屬被告所有供其持
    有第三級毒品所用之物，業據被告供承在卷，爰依刑法第38
    條第1 項第2 款規定，併予宣告沒收。至鑑定時經取樣鑑驗
    耗用之毒品（取樣0.33公克），因已不存在，不得宣告沒收
    ，一併敘明。
四、無罪部分：
（一）公訴意旨另以：被告明知愷他命係毒品危害防制條例第2
      條第2 項第3 款公告之第三級毒品，不得轉讓，竟仍基於
      轉讓第三級毒品之犯意，先後於99年5 月初某2 日，分別
      在臺北市某錢櫃KTV 及臺北市○○○路某KTV 內，無償轉
      讓第三級毒品愷他命與真實姓名年籍不詳之傳播小姐施用
      。因認被告此部分所為，涉有毒品危害防制條例第8 條第
      3 項之轉讓第三級毒品罪嫌。
（二）按犯罪事實應依證據認定之，無證據不得認定犯罪事實；
      又不能證明被告犯罪者，應諭知無罪之判決，刑事訴訟法
      第154 條第2 項、第301 條第1 項分別定有明文。次按認
      定犯罪事實所憑之證據，雖不以直接證據為限，間接證據
      亦包括在內；然而無論直接或間接證據，其為訴訟上之證
      明，須於通常一般之人均不致有所懷疑，而得確信其為真
      實之程度者，始得據為有罪之認定，倘其證明尚未達到此
      一程度，而有合理之懷疑存在時，事實審法院復已就其心
      證上理由予以闡述，敘明其如何無從為有罪之確信，因而
      為無罪之判決，尚不得任意指為違法；刑事訴訟法上所謂
      認定犯罪事實之證據，係指足以認定被告確有犯罪行為之
      積極證據而言，該項證據自須適合於被告犯罪事實之認定
      ，始得採為斷罪資料；且認定不利於被告之事實，須依積
      極證據，苟積極證據不足為不利於被告事實之認定時，即
      應為有利於被告之認定，更不必有何有利之證據（最高法
      院76年臺上字第4986號、29年上字第3105號、30年上字第
      816 號判例要旨參照）。次按被告或共犯之自白，不得作
      為有罪判決之唯一證據，仍應調查其他必要之證據，以察
      其是否與事實相符，刑事訴訟法第156 條第2 項亦有明文
      。其立法旨意乃在防範被告或共犯自白之虛擬致與真實不
      符，故對自白在證據上之價值加以限制，明定須藉補強證
      據以擔保其真實性。而所謂補強證據，係指除該自白本身
      之外，其他足以證明該自白之犯罪事實確具有相當程度真
      實性之證據而言，雖所補強者，非以事實之全部為必要，
      但亦須因補強證據之質量，與自白之相互利用，足使犯罪
      事實獲得確信者，始足當之（最高法院96年度臺上字第10
      41號判決要旨參照）。
（三）公訴人認被告涉有轉讓第三級毒品罪嫌，係以被告之供述
      、內政部警政署刑事警察局99年6月17日刑鑑字第0990072
      596 號鑑定書、門號0000000000號行動電話通聯紀錄為其
      主要論據。訊據被告於本院審理時，固坦承：伊於99年5
      月1日凌晨及同年月16日凌晨，轉讓第三級毒品愷他命與
      真實姓名年籍不詳之傳播小姐施用之事實。然查，被告於
      99年5 月20日警詢時先稱：伊在林森北路上錢櫃KTV 內飲
      酒，會叫2 個傳播小姐，有時候會提供愷他命給傳播小姐
      使用，伊放在桌上供傳播小姐使用，大約提供5 公克愷他
      命，使用後小姐1 節節數價格上會算伊便宜一點，2 個小
      姐價差約每小時便宜400 元等語（詳臺灣板橋地方法院檢
      察署99年度偵字第1 5080號偵查卷宗第5 頁、第8 頁）；
      嗣改稱：伊並未提供愷他命給他人吸食等語（詳臺灣板橋
      地方法院檢察署99年度偵字第15080 號偵查卷宗第6 頁）
      ；又於同日偵訊時改稱：伊沒有提供愷他命給傳播小姐施
      用，只是放在桌上自己用等語（詳臺灣板橋地方法院檢察
      署99年度偵字第15080 號偵查卷宗第40頁）；旋改稱：伊
      提供給小姐施用，小姐就會在陪酒的價格上折價，1 個小
      姐1 個小時折價200 元，伊都在KTV 裡面給小姐愷他命，
      比如臺北市○○○路錢櫃，還有其他臺北縣市的KTV ，時
      間都不記得了，上個星期在臺北市○○○路KTV 有提供給
      傳播小姐，伊以上開模式折抵傳播小姐陪酒價格約有十幾
      次左右等語（詳臺灣板橋地方法院檢察署99年度偵字第15
      08 0號偵查卷宗第40頁、第41頁）；再於同日本院訊問時
      稱：伊實際上有給傳播小姐用，但沒有金錢往來等語（詳
      本院99年度聲羈字第367 號卷第4 頁正面）；復於同年6
      月17日偵訊時改稱：伊並未提供愷他命給傳播小姐使用，
      只有自己使用等語（詳臺灣板橋地方法院檢察署99年度偵
      字第15080 號偵查卷宗第66頁）；同日偵訊旋改稱：伊放
      在桌上，傳播小姐她們自己使用的，並沒有折節數等語（
      詳臺灣板橋地方法院檢察署99年度偵字第15080 號偵查卷
      宗第66頁、第67頁）；又改稱：伊有提供愷他命給傳播小
      姐使用，都是在臺北市的錢櫃KTV 或其他KTV 裡，有去唱
      歌就會將愷他命放在桌上，其中1 次時間大約係99年5 月
      初，在臺北市的錢櫃KTV ，另1 次跟上1 次時間差不多，
      係在同年5 月份，在臺北市○○○路的KTV ，伊放在桌上
      ，她們自己過來用，伊不記得用多少，沒有折價，次數為
      2 次等語（詳臺灣板橋地方法院檢察署99年度偵字第1508
      0 號偵查卷宗第67頁）；另於本院審理時稱：伊係於99年
      5 月1 日、同年月16日無償轉讓愷他命給傳播小姐施用，
      她們並未折價給伊等語（詳本院卷第21頁正面）。是被告
      雖自白轉讓第三級毒品與真實姓名年籍不詳之傳播小姐施
      用，然其上開自白不得為其有罪之唯一證據。且其上開自
      白前後不一，已有瑕庛，亦不足為不利被告之認定。再者
      ，被告不知上開傳播小姐之真實姓名、年籍資料及聯絡電
      話乙節，業據被告於警詢及偵訊時供陳甚詳（詳臺灣板橋
      地方法院檢察署99年度偵字第15080 號偵查卷宗第5 頁、
      第67頁）。而卷附通聯紀錄雖有多筆通聯資料（詳臺灣板
      橋地方法院檢察署99年度偵字第15080 號偵查卷宗第52頁
      至第62頁），然上開通聯資料僅足以證明被告與該紀錄所
      示門號使用人通話之事實，尚無從遽予推論被告轉讓第三
      級毒品之事實。況被告於本院審理時自稱：伊係撥打門號
      0000000000號行動電話找傳播小姐等語（詳本院卷第21頁
      正面）。而該門號之申辦人為詹惠閔乙節，亦有威寶資料
      查詢1 紙在卷可參（詳本院卷第33頁）。惟經公訴人提供
      案外人詹惠閔之相片影像資料查詢結果供被告指認，被告
      亦稱：案外人詹惠閔非伊轉讓第三級毒品之傳播小姐等語
      甚明（詳本院卷第40頁反面）。且經本院當庭撥打該門號
      行動電話結果，該支電話暫停使用乙節，亦有本院勘驗筆
      錄在卷可參（詳本院卷第58頁反面）。從而，本案亦查無
      被告轉讓第三級毒品之對象。另卷附內政部警政署刑事警
      察局99年6 月17日刑鑑字第0000000096號鑑定書僅足以證
      明被告持有如附表所示愷他命之事實。是本案除被告上開
      前後不一之自白外，別無其他證據足以證明被告確有於上
      開時、地，轉讓愷他命與真實姓名年籍不詳之傳播小姐，
      自無從遽認其有何轉讓第三級毒品之罪嫌。
（四）綜上，本案依公訴人所舉積極事證，尚無從確認被告確有
      公訴人所指轉讓第三級毒品之罪嫌。此外，復查無其他積
      極事證足認被告有何轉讓第三級毒品之事實，自應為被告
      此部分無罪之諭知。
據上論斷，應依刑事訴訟法第299 條第1 項前段、第301 條第1
項前段，毒品危害防制條例第11條第5 項，刑法第11條前段、第
41條第1 項前段、第38條第1 項第1 款、第2 款，判決如主文。
本案經檢察官李美金到庭執行職務。
中    華    民    國    99    年    12    月    28    日
                刑事第十八庭    法  官  謝梨敏
上列正本證明與原本無異。
如不服本判決，應於判決送達後10日內敘明上訴理由，向本院提
出上訴狀 (應附繕本) ，上訴於臺灣高等法院。其未敘述上訴理
由者，應於上訴期間屆滿後20日內向本院補提理由書「切勿逕送
上級法院」。
                                書記官  林怡君
中    華    民    國    99    年    10    月    28    日
附錄本案論罪科刑法條全文：
毒品危害防制條例第11條
持有第一級毒品者，處 3 年以下有期徒刑、拘役或新臺幣 5 萬
元以下罰金。
持有第二級毒品者，處 2 年以下有期徒刑、拘役或新臺幣 3 萬
元以下罰金。
持有第一級毒品純質淨重十公克以上者，處1 年以上7 年以下有
期徒刑，得併科新臺幣1 百萬元以下罰金。
持有第二級毒品純質淨重二十公克以上者，處6 月以上5 年以下
有期徒刑，得併科新臺幣70萬元以下罰金。
持有第三級毒品純質淨重二十公克以上者，處3 年以下有期徒刑
，得併科新臺幣30萬元以下罰金。
持有第四級毒品純質淨重二十公克以上者，處1 年以下有期徒刑
，得併科新臺幣10萬元以下罰金。
持有專供製造或施用第一級、第二級毒品之器具者，處1 年以下
有期徒刑、拘役或新臺幣1 萬元以下罰金。
附表：
  ┌──┬───┬───┬─────────────┬─────┐
  │編號│品項  │數量  │重量                      │備註      │
  ├──┼───┼───┼─────────────┼─────┤
  │ 1  │愷他命│1包（ │白色細晶體1包，驗前毛重40.│內政部警政│
  │    │      │含包裝│64公克（包裝塑膠袋重0.68公│署刑事警察│
  │    │      │袋1個 │克），取0.16公克鑑定用罄，│局99年6月1│
  │    │      │）    │餘39.80公克，測得純度約98%│7日刑鑑字 │
  │    │      │      │，驗前純質淨重約39.16公克 │第00000000│
  │    │      │      │。                        │96號鑑定書│
  ├──┼───┼───┼─────────────┼─────┤
  │  2 │愷他命│1包（ │淡黃色細晶體1包，驗前毛重 │同上      │
  │    │      │含包裝│35.68公克（包裝塑膠袋重約 │          │
  │    │      │袋1個 │0.61公克），取0.17公克鑑定│          │
  │    │      │）    │用罄，餘34.90公克，測得純 │          │
  │    │      │      │度約97%，驗前純質淨重約34.│          │
  │    │      │      │01公克                    │          │
  └──┴───┴───┴─────────────┴─────┘

司法院資訊處製作；財團法人民間司法改革基金會備份。
